臺灣雲林地方法院刑事判決　　　　　　　　96年度易字第28號
公　訴　人　臺灣雲林地方法院檢察署檢察官
被　　　告　甲○○
　　　　　　　　　　國民
上列被告因侵占等案件，經檢察官提起公訴（95年度偵緝字第45
號），被告就被訴事實為有罪之陳述，經本院合議庭認為適當後
，裁定由受命法官獨任進行簡式審判程序，判決如下：
    主      文
甲○○連續為他人處理事務，意圖為自己不法之利益，而為違背
其任務之行為，致生損害於本人之利益，處有期徒刑伍月；又連
續意圖為自己不法之所有，而侵占對於業務上所持有之物，處有
期徒刑拾月。應執行有期徒刑壹年壹月。
    事實及理由
壹、犯罪事實：
    甲○○自民國92年12月1 日起至94年1 月底止，受僱於乙○
    ○，在雲林縣斗六市○○路○ 段76之2 號「杉林行」擔任店
    員，為乙○○處理販賣商品、收取貨款及記帳等事務，為從
    事業務之人。甲○○因丈夫工作不穩定，家庭經濟壓力大，
    竟為下列犯行：
    一甲○○於93年5 月22日於「杉林行」出售店內貨品「檀香
      烤箱第3 代」與顧客「吳小姐」，向顧客收取現金新臺幣
      （下同）46,404元後，基於意圖為自己不法之利益及於業
      務上作成之文書登載不實之概括犯意，將現金收為己有，
      並於其業務上作成之帳冊上，記載「刷卡、18期、2,578
      元」之不實事項，瞞騙乙○○，再持自己信用卡刷卡分期
      付款，違背其為乙○○收取貨款及誠實記帳之任務，後僅
      給付3 期分期款項即未再繳納，致生損害於乙○○獲取貨
      款利息之利益，足以生損害於乙○○。
    二甲○○於93年7 月10日於「杉林行」出售店內貨品「檀香
      3 尺半泡澡桶」與顧客「斗南黃小姐」，向顧客收取現金
      22,404元後，復承上概括犯意，將現金收為己有，並於其
      業務上作成之帳冊上，記載「刷卡、12期、1,867 元」之
      不實事項，瞞騙乙○○，再持自己信用卡刷卡分期付款，
      違背其為乙○○收取貨款及誠實記帳之任務，後僅給付1
      期分期款項即未再繳納，致生損害於乙○○獲取貨款利息
      之利益，足以生損害於乙○○。
    三93年10月間某日，乙○○交付甲○○1,800 元，委請甲○
      ○代繳「杉林行」93年度之營業稅。然甲○○基於意圖為
      自己不法所有之犯意，收受乙○○交付之1,800 元後，未
      持以繳交營業稅，反將1,800 元侵吞入己。
    四甲○○承前意圖為自己不法所有之概括犯意，於93年11、
      12月間，利用銷售店內貨物之機會，陸續將附表一所示之
      商品出售並向客戶收取附表一所示之貨款後，連續數次將
      持有之貨款共計148,890 元侵吞入己。
貳、認定犯罪事實所憑證據及理由：
    (一)本件被告所犯刑法第215 條於業務上作成之文書登載不實
      罪、第342 條第1 項背信罪、第336 條第2 項業務侵占罪
      及第342 條第1 項背信罪，均係死刑、無期徒刑、最輕本
      刑為3 年以上有期徒刑以外之罪，其於準備程序就前揭被
      訴事實為有罪之陳述，經受命法官告知簡式審判程序之旨
      ，並聽取其與公訴人之意見後，本院合議庭裁定由受命法
      官獨任進行簡式審判程序，是本件之證據調查，依刑事訴
      訟法第273 條之2 規定，不受同法第159 條第1 項、第16
      1 條之2 、第161 條之3 、第163 條之1 及第164 條至第
      170 條規定之限制，合先敘明。
    (二)證明力部分：
      1.告訴人乙○○之警詢筆錄。證明：
        (1)被告出售店內商品「檀香烤箱第3 代」、「檀香3 尺
          半泡澡桶」與客戶，向客戶收取現金後，卻將現金收
          為己有後，以自己之信用卡刷卡，並將客戶以信用卡
          刷卡分期付款之不實事項記載於帳冊上，嗣後分別給
          付3期及1期分期款項後，即未再繳納。
        (2)告訴人交付被告現金1,800 元，委其代為繳納「杉林
          行」之營業稅，然為被告侵占之事實。
        (3)被告出售附表一所示之商品，向客戶收取附表一所示
          之貨款，未將貨款交與告訴人，而侵吞入己。
      2.聯邦銀行信用卡93年8 月份交易帳單、日盛銀行信用卡
        93年7 月份交易帳單、新光銀行信用卡93年7 月份交易
        帳單及臺北富邦銀行信用卡93年6 月份交易帳單。證明
        ：被告收取貨款後，以自己之信用卡刷卡，偽冒客戶消
        費分期付款之事實。
      3.「杉林行」於93年4 月起至同年7 月止之帳冊1 份。證
        明：被告於帳冊上虛偽登載客戶「吳小姐」、「斗南黃
        小姐」刷卡分期付款購買商品之事實。
      4.財政部臺灣省中區國稅局行政執行案件移送書。證明：
        被告未將告訴人交付之1,800 元持以繳納「杉林行」93
        年度營業稅之事實。
      5.被告於本院審理時坦承上開犯罪事實，並有被告於檢察
        官面前之供述筆錄可以佐證，被告之自白與相關證據均
        相符合，本件事證明確，被告之犯行均堪認定。
、論罪科刑之理由：
    一按行為後法律有變更者，適用行為時之法律。但行為後之
      法律有利於行為人者，適用最有利於行為人之法律，現行
      刑法第2 條第1 項定有明文。被告行為後，刑法業於94年
      1 月7 日修正，於94年2 月2 日公布，並於95年7 月1 日
      施行，是本件被告行為後，法律已有變更。又參酌最高法
      院95年5 月23日第8 次刑事庭會議決議，現行刑法第2 條
      第1 項之規定，係規範行為後法律變更所生新舊法律比較
      適用之準據法，於修正後刑法施行後，應適用現行刑法第
      2 條第1 項之規定，本於統一性及整體性原則，綜其全部
      罪刑之結果，為「從舊從輕」之比較。本案關於新舊法比
      較及法律之適用，均詳如附表二所示。本案經綜合比較結
      果，應適用修正前之刑法。
    二被告就犯罪事實壹一二部分，意圖取得客戶給付現金所生
      之利息，違背其任務，將客戶繳納之現金收為己有，再以
      自己之信用卡刷卡，分期繳納貨款，致生損害於告訴人獲
      取貨款利息之利益，其所為係犯刑法第215 條於業務上作
      成之文書登載不實罪、第342 條第1 項背信罪；就犯罪事
      實壹三部分，係犯刑法第335 條第1 項侵占罪；就犯罪事
      實壹四部分，係犯刑法第336 條第2 項業務侵占罪。起訴
      書就犯罪事實壹一二三部分記載起訴法條為刑法第215 條
      於業務上作成之文書登載不實罪、第336 條第2 項業務侵
      占罪，然被告就犯罪事實壹一二部分，雖將客戶交付之貨
      款收為己有，然嗣後仍以自己之信用卡刷卡，並分別繳納
      3 期及1 期之分期款，難認被告有為自己不法所有之意圖
      ；就犯罪事實壹三部分，繳納「杉林行」之營業稅，並非
      被告之業務，故其持有告訴人交付之1,800 元，並非其業
      務上所持有之物，自不構成刑法第336 條第2 項之業務侵
      占罪。到庭檢察官於本院審理時亦更正犯罪事實壹一二部
      分，被告所犯法條為刑法第刑法第215 條於業務上作成之
      文書登載不實罪、第342 條第1 項背信罪，就犯罪事實壹
      三部分，更正為刑法第335 條第1 項侵占罪，自無庸變更
      應適用之法條，併此敘明。
    三被告先後2 次於業務上作成之文書登載不實及背信，時間
      緊接，所犯係構成要件相同之罪；被告先後數次侵占及業
      務侵占犯行，亦時間緊接，所犯係基本構成要件相同之罪
      ，顯均係基於概括犯意反覆為之，為連續犯，應各依修正
      前刑法第56條規定，論以一罪，所犯侵占及業務侵占部分
      ，則應從一重論以刑法第336 條第2 項之業務侵占罪處斷
      ，並各加重其刑。
    四被告所犯於業務上作成之文書登載不實罪及背信罪間，有
      方法、目的之牽連關係，為牽連犯，應依修正前刑法第55
      條規定，從一重之背信罪處斷。
    五本院審酌：被告前有詐欺前科，有臺灣高等法院被告前案
      紀錄表1 份在卷可稽；被告高職畢業，育有3 名幼子，案
      發時在「杉林行」擔任店員，月薪18,000元，然因家庭經
      濟壓力過大，丈夫工作不穩定，始起意犯案；被告犯後坦
      承犯行，雖多次表示欲與告訴人和解，然最終仍未賠償告
      訴人之損失，難認被告有賠償告訴人之誠意等一切情狀，
      分別量處如主文所示之刑，並定其應執行之刑。
肆、適用之法律：
    依刑事訴訟法第273 條之1 第1 項，第299 條第1 項前段，
    刑法第2 條第1 項前段、第56條（修正前）、第215 條、第
    342 條第1 項、第335 條第1 項、第336 條第2 項、第55條
    （修正前）、第51條第5 款（修正前），罰金罰鍰提高標準
    條例第1 條前段，判決如主文。
中　　華　　民　　國　　96　　年　　6 　　月　　29　　日
                  刑事第五庭    法  官　楊　欣　怡
以上正本證明與原本無異。
如不服本判決，應於判決收受後10日內，向本院提出上訴狀（須
附繕本）。
                                書記官　洪　秀　虹
中　　華　　民　　國　　96　　年　　7 　　月　　2 　　日
附錄法條：
中華民國刑法第215條
從事業務之人，明知為不實之事項，而登載於其業務上作成之文
書，足以生損害於公眾或他人者，處3 年以下有期徒刑、拘役或
5 百元以下罰金。
中華民國刑法第335條
意圖為自己或第三人不法之所有，而侵占自己持有他人之物者，
處5 年以下有期徒刑、拘役或科或併科1 千元以下罰金。
前項之未遂犯罰之。
中華民國刑法第336條
對於公務上或因公益所持有之物，犯前條第1 項之罪者，處1 年
以上7 年以下有期徒刑，得併科5 千元以下罰金。
對於業務上所持有之物，犯前條第1 項之罪者，處6 月以上5 年
以下有期徒刑，得併科3 千元以下罰金。
前二項之未遂犯罰之。
中華民國刑法第342條
為他人處理事務，意圖為自己或第三人不法之利益，或損害本人
之利益，而為違背其任務之行為，致生損害於本人之財產或其他
利益者，處5 年以下有期徒刑、拘役或科或併科1 千元以下罰金
。
前項之未遂犯罰之。
附表一
  ┌──┬───────┬───┬─────┬───────┐
  │編號│銷售貨物名稱  │數 量 │單價（元）│侵占金額（元）│
  ├──┼───────┼───┼─────┼───────┤
  │一  │臺灣檜木3 尺半│4個   │15,120    │60,480        │
  ├──┼───────┼───┼─────┼───────┤
  │二  │臺灣檜木3尺   │2個   │14,220    │28,440        │
  ├──┼───────┼───┼─────┼───────┤
  │三  │臺灣檜木4 尺2 │1個   │17,820    │17,820        │
  ├──┼───────┼───┼─────┼───────┤
  │四  │越檜3尺半     │1個   │19,600    │19,600        │
  ├──┼───────┼───┼─────┼───────┤
  │五  │木枕頭        │2個   │2,400     │4,800         │
  ├──┼───────┼───┼─────┼───────┤
  │六  │鐵杉泡腳桶    │2個   │1,980     │3,960         │
  ├──┼───────┼───┼─────┼───────┤
  │七  │檀香泡腳桶    │1個   │2,990     │2,990         │
  ├──┼───────┼───┼─────┼───────┤
  │八  │椅子          │6個   │1,800     │10,800        │
  ├──┼───────┴───┴─────┴───────┤
  │合計│148,890元                                         │
  └──┴─────────────────────────┘
附表二：
┌────────┬────────┬────────┬──────────┐
│法        條    │修正前規定      │修正後規定      │新舊法之適用        │
├────────┼────────┼────────┼──────────┤
│刑法第215 條、第│罰金罰鍰提高標準│刑法施行法第1 條│(一)適用修正前之刑法。│
│335 條第1 項、第│條例第1 條前段之│之1 規定：中華民│(二)本件被告所犯刑法第│
│336 條第2 項、第│規定：依法律應處│國94年1 月7 日刑│  215 條、第335 條第│
│342 條第1 項法定│罰金、罰鍰者，就│法修正施行後，刑│  1 項、第336 條第2 │
│刑關於罰金部分：│其原定數額得提高│法分則編未修正之│  項、第342 條第1 項│
│罰金罰鍰提高標準│為2 倍至10倍。  │條文定有罰金者，│  之罪法定刑均有罰金│
│條例第1 條前段、│現行法規所定貨幣│自94年1 月7 日刑│  刑，且為刑法分則編│
│現行法規所定貨幣│單位折算新臺幣條│法修正施行後，就│  未修正之條文而定有│
│單位折算新臺幣條│例第2 條規定：現│其所定數額提高為│  罰金刑者，於刑法施│
│例第2 條、刑法第│行法規所定金額之│30倍，但72年6 月│  行法第1 條之1 修正│
│33條第5 款      │貨幣單位為圓、銀│26日到94年1 月7 │  增訂前，其貨幣單位│
│                │元或元者，以新臺│日新增或修正之條│  為銀元，是被告所犯│
│                │幣元之3 倍折算之│文，就其所定數額│  刑法第215 條、第33│
│                │。              │提高為3 倍。    │  5 條第1 項、第336 │
│                │刑法第33條第5 款│刑法第33條第5 款│  條第2 項、第342 條│
│                │規定：罰金：1 元│規定：罰金：新臺│  第1 項之罪罰金刑之│
│                │以上。          │幣1,000 元以上，│  提高標準，於適用罰│
│                │                │以百元計算之。  │  金罰鍰提高標準條例│
│                │                │                │  第1 條前段及現行法│
│                │                │                │  規所定貨幣單位折算│
│                │                │                │  新臺幣條例第2 條規│
│                │                │                │  定換算為新臺幣時，│
│                │                │                │  刑法第215 條法定刑│
│                │                │                │  罰金部分，應為罰金│
│                │                │                │  新臺幣3,000 元以下│
│                │                │                │  至15,000元以下（乘│
│                │                │                │  以2 至10，再乘以3 │
│                │                │                │  ）；刑法第335 條第│
│                │                │                │  1 項法定刑罰金部分│
│                │                │                │  ，應為罰金新臺幣6,│
│                │                │                │  000 元以下至30,000│
│                │                │                │  元以下；刑法第336 │
│                │                │                │  條第2 項法定刑罰金│
│                │                │                │  部分，應為罰金新臺│
│                │                │                │  幣18,000 元以下至 │
│                │                │                │  90,000元以下；第34│
│                │                │                │  2條第1項法定刑罰金│
│                │                │                │  部分，應為罰金新臺│
│                │                │                │  幣6,000 元以下至30│
│                │                │                │  ,000元以下。如適用│
│                │                │                │  刑法施行法第1 條之│
│                │                │                │  1 規定提高30倍，刑│
│                │                │                │  法第215 條法定刑罰│
│                │                │                │  金部分，應為罰金新│
│                │                │                │  臺幣15,000元以下；│
│                │                │                │  刑法第335 條第1 項│
│                │                │                │  法定刑罰金部分，應│
│                │                │                │  為罰金新臺幣30,000│
│                │                │                │  元以下；刑法第336 │
│                │                │                │  條第2 項法定刑罰金│
│                │                │                │  部分，應為罰金新臺│
│                │                │                │  幣90,000元以下；第│
│                │                │                │  342條第1項法定刑罰│
│                │                │                │  金部分，應為罰金新│
│                │                │                │  臺幣30,000元以下，│
│                │                │                │  故關於法定刑為罰金│
│                │                │                │  部分之提高標準，新│
│                │                │                │  法並非較有利於被告│
│                │                │                │  ，本案關於刑法第21│
│                │                │                │  5 條、第335 條第1 │
│                │                │                │  項、第336 條第2 項│
│                │                │                │  、第342 條第1 項法│
│                │                │                │  定刑罰金提高標準部│
│                │                │                │  分，應依刑法第2 條│
│                │                │                │  第1 項前段規定，適│
│                │                │                │  用行為時之法律即罰│
│                │                │                │  金罰鍰提高標準條例│
│                │                │                │  第1 條前段及現行法│
│                │                │                │  規所定貨幣單位折算│
│                │                │                │  新臺幣條例第2 條之│
│                │                │                │  規定。            │
│                │                │                │(三)法定刑罰金部分，依│
│                │                │                │  修正前刑法第33條第│
│                │                │                │  5 款規定，及罰金罰│
│                │                │                │  鍰提高標準條例第1 │
│                │                │                │  條前段提高後，再依│
│                │                │                │  現行法規所定貨幣單│
│                │                │                │  位折算新臺幣條例第│
│                │                │                │  2 條換算為新臺幣時│
│                │                │                │  ，為新臺幣6 元以上│
│                │                │                │  至30元以上，依修正│
│                │                │                │  後刑法第33條第5 款│
│                │                │                │  規定，為新臺幣1,00│
│                │                │                │  0 元以上，修正後刑│
│                │                │                │  法第33條第5 款規定│
│                │                │                │  並非較有利於被告，│
│                │                │                │  依刑法第2 條第1 項│
│                │                │                │  前段規定，應適用修│
│                │                │                │  正前刑法第33條第5 │
│                │                │                │  款規定。          │
├────────┼────────┼────────┼──────────┤
│刑法第56條      │連續數行為而犯同│已刪除。        │(一)適用修正前刑法。  │
│連續犯          │一罪名者，以一罪│                │(二)被告於本案係基於概│
│                │論。但得加重其刑│                │  括犯意連續於業務上│
│                │至2分之1。      │                │  作成之文書登載不實│
│                │                │                │  、背信、侵占及業務│
│                │                │                │  侵占，依修正前刑法│
│                │                │                │  第56條規定，應以一│
│                │                │                │  罪論，並加重其刑，│
│                │                │                │  於適用修正後刑法時│
│                │                │                │  應分論併罰，修正後│
│                │                │                │  刑法之規定並非較有│
│                │                │                │  利於被告，依刑法第│
│                │                │                │  2 條第1 項前段規定│
│                │                │                │  ，仍應適用修正前刑│
│                │                │                │  法第56條規定。    │
├────────┼────────┼────────┼──────────┤
│刑法第55條      │犯一罪而其方法或│已刪除          │(一)適用修正前之刑法。│
│牽連犯          │結果之行為犯他罪│                │(二)本件事實，被告於業│
│                │名者，從一重處斷│                │  務上作成之文書登載│
│                │。              │                │  不實，其目的在於背│
│                │                │                │  信之犯行，其所犯二│
│                │                │                │  罪間，顯有方法、目│
│                │                │                │  的之牽連關係，依修│
│                │                │                │  正前刑法第55條規定│
│                │                │                │  ，應從一重處斷，於│
│                │                │                │  適用修正後刑法時應│
│                │                │                │  分論併罰，修正後刑│
│                │                │                │  法之規定並非較有利│
│                │                │                │  於被告，依刑法第2 │
│                │                │                │  條第1 項前段規定，│
│                │                │                │  仍應適用修正前刑法│
│                │                │                │  第55條後段規定，從│
│                │                │                │  一較重之罪論處。  │
├────────┼────────┼────────┼──────────┤
│刑法第51條第5款 │宣告多數有期徒刑│宣告多數有期徒刑│(一)適用修正前刑法。  │
│數罪併罰定應執行│者，於各刑中之最│者，於各刑中之最│(二)修正後刑法第51條第│
│刑              │長期以上，各刑合│長期以上，各刑合│  5 款規定並非較有利│
│                │併之刑期以下，定│併之刑期以下，定│  於被告，仍應依刑法│
│                │其刑期。但不得逾│其刑期。但不得逾│  第2 條第1 項前段規│
│                │20年。          │30年。          │  定適用行為時法律即│
│                │                │                │  修正前刑法第51條第│
│                │                │                │  5 款規定定其應執行│
│                │                │                │  之刑。            │
└────────┴────────┴────────┴──────────┘
